行　政　法　院　判　決　　　　　　　　　　　　　　八十七年度判字第二二一號
　　原　　　告　甲○○
　　被　　　告　彰化縣稅捐稽徵處
右當事人間因地價稅事件，原告不服財政部中華民國八十六年十月六日台財訴字第八
六○一八七八一七號再訴願決定，提起行政訴訟，本院判決如左︰
　　主  文
原告之訴駁回。
　　事  實
緣原告所有坐落彰化縣和美鎮○○段一一一一地號土地係緊鄰和美鎮○○路，於民國
八十三年底前已全部屬公共設施完竣區。被告乃自八十四年起核定課徵地價稅新台幣
（以下同）一三、○七二元。原告不服，申請復查未獲變更，提起訴願及再訴願，遞
遭決定駁回，遂提起本件行政訴訟。茲摘兩造訴辯意旨如次：
原告起訴意旨略謂︰一、原告所有坐落彰化縣和美鎮○○里○○段一一一一號土地，
被告自八十四年起課徵地價稅，原告不服。因該地區至八十六年十二月一止尚無供應
天然瓦斯之計畫，並無埋設天然瓦斯管線。而天然瓦斯與米同為民生活必需品，在
新都市計畫地區無天然瓦斯之供應施設，自應認定為公共設施未完成地區，而不得課
徵地價稅。二、本件地價稅在天然瓦斯供應設施未完成前請准予暫緩課徵，俟完成後
再行核課地價稅等語。
被告答辯意旨略謂︰一、按「已規定地價之土地，除依第二十二條規定課徵田賦者外
，應課徵地價稅。」為土地稅法第十四條明文規定。復按「非都市土地依法編定之農
業用地或未規定地價者，徵收田賦，但都市土地合於左列規定者亦同。．．．一．．
．二公共設施尚未完竣前，仍作農用地使用者。三．．．四．．．五．．．。」為同
法第二十二條第一項所規定。反之，都市土地公共設施已完竣者，則應課徵地價稅，
應毋庸置疑。又「本法第二十二條第一項第二款所稱公共設施尚未完竣前，指道路、
自來水、排水系統、電力等四項設施尚未建設完竣而言。前項道路以道路能通行貨車
為準；自來水及電力以可自計畫道路接通輸送者為準；排水系統以能排水為準。公共
設施完竣之範圍，應以道路兩旁鄰接街廓之一半深度為準。．．．」為土地稅法施行
細則第二十三條所明定，亦有平均地權條例施行細則第三十六條為相同規定。另「徵
收田賦之土地，如公共設施已完竣應自完竣之次年期改課地價稅。」亦經財政部11.
台財稅第八一○八七○六六四號函釋有案。二、原告訴稱其所有坐落彰化縣和美鎮
○○段一一○○及一一一一地號土地迄今仍作農業使用，不應課徵地價稅乙節。經查
系爭土地係已規定地價之土地且經和美地政事務所八四和地三字第五九四四號
函、和美鎮公所9.20.八五和鎮財字第○一四四七一號函暨10.14.八五和鎮財字第○
一五六三八號函，證實該二筆土地業於八十三年度前均屬公共設施完竣區，原處分課
徵其八十四年地價稅揆諸前揭規定，洵無不合。三、再查自來水之設施以可自計畫道
路接通輸送為準，前揭土地稅法施行細則第二十三條訂有明文，且本案既經和美鎮公
所證實業於八十三年底前已屬公共設施完竣區，原告若提出自來水供應之申請，應可
自計畫道路接通輸送。至原告訴稱天然瓦斯管線未埋設，應屬公共設施未完竣區乙節
，查天然瓦斯管線之設施尚非公共設施完竣區之認定範圍，本案系爭土地之道路、自
來水、排水系統、電力等四項公共設施均建設完竣，核屬公共設施完竣區，應課徵地
價稅殆無置疑。四、綜上所述，原告之訴顯無理由，謹請大院駁回其訴等語。
　　理  由
按「已規定地價之土地，除依第二十二條規定課徵田賦者外，應課徵地價稅。」、「
非都市土地依法編定農業用地或未規定地價者徵收田賦。但都市土地合於左列規定者
亦同：。一．．．。二公共設施尚未完竣前，仍作農用地使用者。」及「本法第二十
二條第一項第二款所稱公共設施尚未完竣前，指道路、自來水、排水系統、電力等四
項設施尚未建設完竣而言。前項道路以計畫道路能通行貨車為準；自來水及電力以可
自計畫道路接通輸送者為準；排水系統以能排水為準。公共設施完竣之範圍，應以道
路兩旁鄰接街廓之一半深度為準。．．．。」分別為土地稅法第十四條、第二十二條
第一項第二款及同法施行細則第二十三條所明定。次按「徵收田賦之土地，如公共設
施已完竣應自完竣之次年期改課地價稅。」為內政部八十一年十一月二十五日台財稅
第八一○八七○六六四號函釋在案。本件原告所有坐落彰化縣和美鎮○○段一一一一
地號土地係緊鄰和美鎮○○路，於八十三年底前已全部屬公共設施完竣區，被告乃自
八十四年起核定課徵地價稅一三、○七二元。原告不服，循序提起本件行政訴訟，主
張系爭土地所接鄰之都市○○道路愛和路係於八十四年一月十三日完工，該地區迄今
仍未有天然瓦斯管線，而瓦斯為民生必需品，系爭土地應屬都市計畫內公共設施未完
竣地區，自不應繳交地價稅等語。查原告所有系爭土地係緊鄰和美鎮○○路，於八十
三年底前已全部屬公共設施完竣區，分別經彰化縣和美地政事務所八十四年十一月十
五日八四和地三字第五九四四號函及和美鎮公所八十五年九月二十日八五和鎮財字第
○一四四七一號函證附卷可稽。而天然瓦斯管線之施設，尚非屬公共設施完竣之建設
項目，觀之上開條文之規定自明。原處分自八十四年起課徵系爭土地地價稅，揆諸首
揭規定，洵無違誤；訴願及再訴願決定，遞予維持，亦無不合。原告起訴意旨，難認
有理由，應予駁回。
據上論結，本件原告之訴為無理由，爰依行政訴訟法第二十六條後段，判決如主文。
中    華    民    國     八十七      年      二      月      十九       日
                    行 政 法 院 第 二 庭
                                審 判 長 評  事      黃  綠  星
                                         評  事      廖  政  雄
                                         評  事      徐  樹  海
                                         評  事      彭  鳳  至
                                         評  事      黃  合  文
右  正  本  證  明  與  原  本  無  異
                                         法院書記官  蘇  金  全
中    華    民    國     八十七      年      二      月      二十       日
